臺灣彰化地方法院刑事判決　　　　　　　　　　　　　九十一年度交訴字第六二號
　　公　訴　人　臺灣彰化地方法院檢察署檢察官
　　被　　　告　甲○○　男三十.
右列被告因過失致死案件，經檢察官提起公訴（九十一年度偵字第一０九０號），本
院判決如左：
        主  文
甲○○從事業務之人，因業務上之過失致人於死，處有期徒刑陸月，如易科罰金，以
佰元折算壹日。
        事  實
一、甲○○以銷售服飾為業，平日須駕車載運衣服或樣本送與經銷商供以販賣或參考
    之用，乃以駕駛為其附隨業務之人。於民國九十年十月二十九日下午四時許，駕
    駛車牌號碼ＮＫ─三三六二號自小客車，因上開業務而載送衣飾樣本前往經銷商
    處之途中，沿彰化縣鹿港鎮○○路○段由東往西方向、以時速約五十五公里之速
    度（該路段之限速為時速六十公里，尚未超速）行駛，行經該路段門牌號碼二七
    六號附近之外側快車道（為雙向劃設四線快車道，雙線慢車道之道路），本應注
    意汽車行駛時，駕駛人應注意車前狀況及兩車併行之間隔，並隨時採取必要之安
    全措施，而依當時天候晴、日間有自然光線、路面乾燥、無缺陷、無障礙物、視
    距良好等一切情狀，並無不能注意之情事，竟疏未注意右側適有林家儀騎乘車牌
    號碼ＨＢ七─三三五號重型機車（亦騎駛在外側快車道上）併行之情形，因二車
    均疏未保持兩車併行之間隔，乃因而發生擦撞，致林家儀騎乘之機車右倒後滑向
    右前方，並碰撞黃錫德（所涉過失致死罪嫌，業由臺灣彰化地方法院檢察署檢察
    官為不起訴之處分確定在案）停放在路旁、靜止中之車牌號碼ＣＢ─四五七七號
    客貨兩用車後方，林家儀因而受有頭部外傷、顱內出血等傷害，經送醫急救後延
    至九十年十一月十日凌晨二時三十三分許不治死亡。甲○○肇事後，於有偵查犯
    罪職權之機關或個人發覺其犯罪前，隨即撥打電話報警，並自動向前往現場處理
    本件車禍之員警吳木生坦承肇事而自首，且主動接受裁判。
二、案經彰化縣警察局鹿港分局報請臺灣彰化地方法院檢察署檢察官相驗後自動檢舉
    偵查暨林家儀之父親乙○○訴請臺灣彰化地方法院檢察署檢察官偵查起訴。
        理  由
一、訊據被告甲○○固坦承於九十年十月二十九日下午四時許，駕駛車牌號碼ＮＫ─
    三三六二號自小客車載運衣服樣本至經銷商處之途中，沿彰化縣鹿港鎮○○路○
    段由東往西方向、以時速約五十五公里之速度行駛，並於駛至該路段門牌號碼二
    七六號附近之外側快車道時，被害人林家儀騎乘之ＨＢ七─三三五號重型機車向
    右倒後滑向右前方，並碰撞停放在路旁之車牌號碼ＣＢ─四五七七號客貨兩用車
    等情不諱，然矢口否認有何右揭過失犯行，辯稱：伊所駕駛車輛右前輪輪弧處的
    擦痕，應該是與被害人林家儀騎乘之機車擦撞之痕跡，然被害人林家儀騎乘之機
    車在伊右後方約距離車尾一公尺處，已有重心不穩之情形，且該機車速度很快，
    伊根本來不及反應，機車便向右倒並滑撞停放在右前方的客貨兩用車，伊應無過
    失云云。惟查：（一）被害人林家儀確係因本件車禍死亡，業經臺灣彰化地方法
    院檢察署檢察官督同檢驗員相驗屬實，並有勘驗筆錄、驗斷書及相驗屍體證明書
    各一份及相驗照片十張在卷可憑。（二）又被告係以販售服飾為業，平日須駕車
    載運衣服或樣本至經銷商處一節，業據被告於本院九十一年十一月十一日訊問時
    供述明確；又車禍發生之際，被告係駕車將衣飾樣本載送至經銷商處一情，亦據
    被告於本院審理時供述屬實。是被告顯係以駕車為其附隨業務之人，堪以認定。
    （三）再被告駕駛之ＮＫ─三三六二號自小客車車身烤漆係綠色，被害人林家儀
    騎乘之機車車身烤漆則為銀色，有上開二車之照片八幀在卷可稽。而本件經警方
    採集被告車輛右輪弧刮痕漆、右前門防護條烤漆及被害人機車左側護板之刮痕漆
    、烤漆，經公訴人送由內政部警政署刑事警察局鑑驗，由該局以外觀比對、掃瞄
    式電子顯微鏡、Ｘ射線能譜分析法、紅外線光譜分析法及熱裂解氣相層析質譜分
    析法檢測之結果，認為：採自被告車輛右前門防護條烤漆之綠色油漆碎片之透明
    漆、綠色漆混合層，與採自被害人機車左側護板刮痕漆中綠色油漆碎片之透明漆
    、綠色漆混合層相似；採自被告車輛右前輪弧刮痕漆銀色油漆碎片之透明漆、銀
    色漆混合層，與採自被害人機車左側護板烤漆中銀色油漆碎片之透明漆、銀色漆
    混合層相似等情，有內政部警政署刑事警察局九十一年一月十日刑鑑字第二一三
    二四六號鑑驗通知書一份及照片十二張在卷可憑。是被告駕駛之上開車輛與被害
    人林家儀騎乘之機車，二車確有擦撞之情事，足以認定。（四）復按汽車行駛時
    ，駕駛人應注意車前狀況及兩車併行之間隔，並隨時採取必要之安全措施，道路
    交通安全規則第九十四條第三項定有明文，被告駕車自應遵守上開規定，而參以
    當時天候晴、日間有自然光線、路面乾燥、無缺陷、無障礙物、視距良好等一切
    情狀，並無不能注意之情事，有道路交通事故調查報告表一份在卷可稽，被告顯
    無不能注意之情事，詎其竟疏未注意右側適有被害人林家儀騎駛機車在外側快車
    道上（被害人機車向右前方滑行之刮地痕起點，係在外側快車道上，有前開道路
    交通事故調查報告表一件在卷可參，堪認被害人林家儀當時係騎乘在外側快車道
    上）而與其併行之情狀，疏未保持兩車併行之間隔，致與被害人林家儀騎乘之前
    開機車擦撞，使被害人之機車右倒後滑向右前方，並碰撞停放在路旁、靜止中之
    車牌號碼ＣＢ─四五七七號客貨兩用車後方，被害人林家儀因而受有頭部外傷、
    顱內出血等傷害，經送醫急救後延至九十年十一月十日凌晨二時三十三分許不治
    死亡，被告自應負過失責任，且其上開業務過失行為與被害人之死亡間，具有相
    當因果關係；而被害人林家儀騎乘機車與被告駕駛之車輛併行，雖亦疏未注意保
    持兩車間隔之距離而與有過失，且同為肇事之原因，惟此仍無解於被告上開過失
    責任之成立。（五）再本件經送由臺灣省彰化縣區車輛行車事故鑑定委員會鑑定
    之結果，認為被害人林家儀所駕重型機車之行線有兩種可能：「林家儀所駕重機
    車原本如為行駛於該向慢車道之情況者：林家儀駕駛重機車當時未注意左後來車
    ，貿自慢車道變入外側快車道與甲○○所駕自小客車觸擦始肇事故，其變換車道
    不當，應為肇事原因；甲○○駕駛自小客車正常行駛於外側快車道，無肇事因素
    ；黃錫德自小客貨車靜止中被失控機車撞及，無肇事因素。林家儀所駕重機車原
    本如行駛於該向外側快車道之情況者：林家儀駕駛重機車與甲○○駕駛自小客車
    ，雙方同向行至併行時，互未保持安全間隔以致發生觸擦，應同為肇事原因；黃
    錫德自小客貨車靜止中被失控機車撞及，無肇事因素。」，並認「林家儀所駕重
    機車原本行駛於該向慢車道，行至該處變換車道之情況較為可能」，有該會九十
    年十二月十九日彰鑑字第九００八０八號函文之研議意見在卷可參，惟本件並無
    跡證顯示被害人林家儀騎乘之機車有變換車道之情形，該會有關此部分之研議意
    見，尚無可採。又本件經送請臺灣省車輛行車事故覆議鑑定委員會覆議之結果，
    則同認：依機車刮地痕位置，被告駕駛之自小客車與被害人騎乘之重型機車均行
    駛於外側快車道，並無跡證顯示機車有變換車道之情形，黃錫德停放之客貨兩用
    車停車於路邊，與本案事故之發生無關等情，有臺灣省車輛行車事故覆議鑑定委
    員會九十一年二月七日府覆議字第九０二九０四號函文一件在卷可稽。（六）此
    外，復有告訴人即被害人林家儀之父親乙○○於警、偵訊、本院訊問及審理時之
    指訴、證人即前往現場處理本件車禍之員警吳木生於本院訊問時之證述、證人黃
    錫德於警、偵訊之證述、車籍資料作業詳細畫面三件在卷可佐，本件事證明確，
    被告前開業務過失犯行洵堪認定。
二、查被告係以駕車為其附隨業務之人，因前揭過失致被害人林家儀死亡，核被告所
    為，係犯刑法第二百七十六條第二項之業務過失致人於死罪。公訴人認被告係犯
    刑法第二百七十六條第一項之普通過失致死罪，容有未洽，起訴法條應予變更。
    又被告肇事後，於有偵查犯罪職權之機關或個人發覺其犯罪前，自動撥打電話報
    警並坦承肇事而自首，且主動接受裁判一節，業據被告供明在卷，且經證人吳木
    生於本院訊問時到庭證述屬實，應依自首之規定，減輕其刑。爰審酌被告之過失
    程度（被害人亦與有過失，且均同為肇事原因）、因過失導致被害人因本件車禍
    事故死亡之無可彌補後果、被告於肇事後自首，惟尚未與告訴人就民事賠償部分
    達成和解之犯罪後態度等一切情狀，量處如主文所示之刑，並諭知易科罰金之折
    算標準，以示懲儆。
據上論斷，應依刑事訴訟法第二百九十九條第一項前段、第三百條，刑法第二百七十
六條第二項、第六十二條前段、第四十一條第一項前段，罰金罰鍰提高標準條例第一
條前段、第二條，判決如主文。
本案經檢察官簡志祥到庭執行職務
中      華      民      國    九十一    年     十二     月    二十七    日
                                臺灣彰化地方法院交通法庭
                                  法      官  李  雅  俐
右正本證明與原本無異。
如不服本判決，應於判決送達後十日內，向本院提出上訴狀（須附繕本）。
告訴人或被害人對於判決如有不服具備理由請求檢察官上訴者，其上訴期間之計算係
以檢察官收受判決正本之日期為準。
                                  法院書記官  陳  佳  宏
中      華      民      國    九十二    年     一       月     三       日
附錄論罪科刑法條：
刑法第二百七十六條第二項：
從事業務之人，因業務上之過失犯前項之罪者，處五年以下有期徒刑或拘役，得併科
三千元以下罰金。
